【裁判字號】    89,上訴,265
【裁判日期】    890406
【裁判案由】    毒品危害防制條例
【裁判全文】
臺灣高等法院刑事判決                            八十九年度上訴字第二六五號
    上  訴  人
    即  被  告  乙○○
右上訴人，因毒品危害防制條例案件，不服臺灣板橋地方法院八十八年度訴字第一二
八七號，中華民國八十八年十一月二十五日第一審判決（起訴案號：臺灣板橋地方法
院檢察署八十八年度偵字第一一二一九號）提起上訴，本院判決如左：
    主  文
原判決撤銷。
乙○○無罪。
    理  由
一、公訴意旨略以：被告乙○○（吸用毒品部分經併案後，業為法院判決免刑）於民
    國八十七年五月二十八日二十二時許，在臺北縣新莊市○○街五十二巷十八號四
    樓，無償轉讓第二級毒品安非他命予甲○○吸用。嗣於八十七年五月二十八日二
    十二時五十分許，在上址與甲○○一同為警查獲，並自甲○○身上扣得其所轉讓
    之安非他命一包。因認被告犯有毒品危害防制條例第八條第二項之轉讓第二級毒
    品罪嫌。
二、按犯罪事實應依證據認定之，無證據不得推定其犯罪事實，又不能證明被告犯罪
    ，應諭知無罪之判決，刑事訴訟法第一百五十四條、第三百零一條第一項分別定
    有明文。次按認定不利於被告之事實，須依積極證據，苟積極證據不足為不利於
    被告事實之認定時，即應為有利於被告之認定，更不必有何有利之證據；又事實
    之認定，應憑證據，如未能發現相當之證據，或證據不足以證明，自不能以推測
    或擬制之方法，以為裁判之基礎，且認定犯罪事實所憑之證據，無論直接或間接
    證據，其為訴訟上之證明，須達於通常一般之人均不致有懷疑，而得確信其為真
    實之程度者，始得據為有罪之認定，倘其證明尚未達到此一程度，而有合理之懷
    疑時，尚難作為有罪之認定基礎，最高法院三十年上字第八一六號、四十年臺上
    字第八六號、七十六年臺上字第四九八六號判例均可參照。
三、本件公訴人起訴上訴人即被告乙○○涉有轉讓第二級毒品罪嫌，係以被告雖矢口
    否認有轉讓之犯行，惟查起訴事實，業據同案被告甲○○指證在卷，並有安非他
    命一包扣案可稽，被告空言否認，要非可採為論據。
四、訊據被告否認有被訴之轉讓第二級毒品犯行，辯稱：甲○○所言不實在，其前後
    所供不一。伊從來沒去過甲○○家吸安非他命，伊叫甲○○為姐姐，伊沒轉讓安
    非他命，因伊當時在甲○○旁邊，甲○○要伊扛罪。扣案安非他命是甲○○的等
    語。查被告自警局偵訊時即堅決否認有轉讓第二級毒品之犯行。其於警局辯稱：
    警方今持搜索票至該址搜索，現場除我之外，另有甲○○及張源興、吳員目、林
    志信共五人。於甲○○的外褲口袋內查獲安非他命一包（毛重：零點二四公克，
    淨重：零點一五公克）。係甲○○所有。我們是朋友關係，沒有仇恨或金錢糾紛
    。我因向甲○○借機車回家裏（即昌明街三十號二樓）吃飯後，將該車還給陳女
    。我知道陳女有吸食安毒。我不知道她有無販賣或調借用毒品於他人。（據甲○
    ○今筆錄中供稱警方所查獲之安非他命係你交給她的？）沒有這回事等語。（見
    八十七年度偵字第一一二一六號卷第十、十一頁）；檢察官偵查中僅訊問被告有
    無吸安？被告供稱沒有云云（見同上偵卷第二八頁反面），並未訊問被告有無轉
    讓安非他命予甲○○；被告在原審辯稱：（八十七年五月二十八日下午十時，在
    臺北縣新莊市○○街五十二巷十八號四樓轉讓安非他命予甲○○？）我沒有給她
    。因為我另案盜匪被判死刑，多一條沒差，我真的沒給她等語（見原審卷第四六
    頁反面）。查證人甲○○於警局雖證稱：（警方在妳身上查獲之安非他命是否為
    妳所有？）是的。（警方人員查獲之安非他命妳是從何購得而來，價格多少？）
    安非他命是被警方人員一同帶回之乙○○給我的，他沒有收我錢。（妳跟乙○○
    是何關係？為何乙○○要供妳安非他命毒品？）好朋友關係，我要安非他命，只
    要向乙○○要，他就會給我（見同上偵卷第五頁）。（乙○○何時將毒品安非他
    命給妳的？）大約是在今（二十八）日下午二十二時左右，就在警方人員進來搜
    索之前。（見同上偵卷第八頁）。證人甲○○在檢察官偵查時則結證稱：（查扣
    之安非他命誰給的？）是「阿草」送給我的。（警訊何以說鄭男拿給妳的？）我
    是說他拿車鑰匙給我。（見同上偵卷第二八頁反面）。在原審結證稱：（八十七
    年五月二十八日在臺北縣新莊市○○街住處扣得安非他命何來？）是我向「阿草
    買的」。當時乙○○去我家騎機車還我。（提示警訊筆錄，有何意見？）我因為
    緊張才這樣說，乙○○是在我家一起抓到的，我才說他。（是否乙○○要妳翻供
    ？）是的，確實是他給我的。他沒向我收錢，他剛給我，警察就來了，我沒冤枉
    他，因他向我借機車，還我時順便給我（見原審卷第四六頁）；（安非他命究竟
    何來？）確實是乙○○給我的云云（見原審卷四七頁）。經查本件雖在甲○○身
    上扣得安非他命一包。該包安非他命係甲○○所持有，固無疑義。惟該包安非他
    命究竟如何而來，係由何人之處購得、受讓或其他途徑取得，因甲○○與被告於
    本件立於利害相衝突之地位，其證言已難遽予採信，況證人於警局、檢察官偵查
    中、原審證述前後不一；而被告自警局偵訊時即堅決否認其有轉讓該包安非他命
    予甲○○；甲○○之證言前後又屬不一，實不能達於通常一般之人均不致有懷疑
    ，而得確信其為真實之程度，仍存有合理之懷疑，尚難作為認定被告有罪之基礎
    ，尚不得據該證言認定該包安非他命確係被告轉讓予甲○○。此外，復查無其他
    證據足認被告確有被訴之轉讓第二級毒品犯行，尚不能證明被告犯罪。
五、被告上訴意旨否認犯罪，指摘原判決不當，為有理由。原審予以論罪科刑，尚有
    未洽。應由本院撤銷改判，依法諭知被告無罪之判決。
據上論斷，應依刑事訴訟法第三百六十九條第一項前段、第三百六十四條、第三百零
一條第一項，判決如主文。
本案經檢察官錢漢良到庭執行職務。
中    華    民    國    八十九年        四        月      六        日
                            台灣高等法院刑事第三庭
                                審判長法  官  張  連  財
                                      法  官  張  傳  栗
                                      法  官  李  英  勇
右正本證明與原本無異。
如不服本判決應於收受送達後十日內向本院提出上訴書狀，其未敘述上訴之理由者並
得於提起上訴後十日內向本院補提理由書（均須按他造當事人之人數附繕本）。
                                      書記官  倪  淑  芳
中    華    民    國    八十九    年        四        月      八        日


司法院資訊處製作；財團法人民間司法改革基金會備份。
